臺灣士林地方法院刑事判決　　　　　　　　94年度訴字第57號
公　訴　人　臺灣士林地方法院檢察署檢察官
被　　　告　乙○○
　　　　　　丙○○
　　　　　　甲○○
　　　　　　丁○○
上列被告因違反稅捐稽徵法等案件，經檢察官聲請以簡易判決處
刑（91年度偵字第11891 號、92年度偵字第4988號、92年度偵字
第5749號），本院士林簡易庭認不宜逕以簡易判決處刑（92年度
士簡字第1139號），移由本院刑事庭改依通常程序審理（92年度
訴字第554 號），被告於本院準備程序就被訴事實自白不諱，經
合議庭裁定改由受命法官獨任逕以簡易判決處刑（93年度簡字第
364 號），嗣再經本院94年1 月14日撤銷上開由受命法官獨任逕
以簡易判決處刑之裁定，仍以通常程序審理，並判決如下：
    主  文
乙○○行使從事業務之人，明知為不實之事項，而登載於其業務
上作成之文書，足以生損害於公眾，處有期徒刑參月，如易科罰
金以佰元折算壹日，緩刑貳年。被訴違反稅捐稽徵法第四十七
條第一款、第四十一條之以詐術逃漏稅捐部分，無罪。
丙○○、甲○○、丁○○均無罪。
    事  實
一、乙○○係址設臺北縣淡水鎮○○路210 巷16號「李旺工程有
    限公司」（以下簡稱：李旺公司）之負責人，負責申報各類
    所得稅扣繳暨免扣繳憑單及營利事業所得稅結算申報書之業
    務，為從事業務之人。李旺公司於民國86年間，承包德寶營
    造股份有限公司於臺北縣淡水鎮公所員工宿舍暨空軍新村改
    建工程之泥作工程，以鄭燕南、丙○○合夥之南天有限公司
    為其下游包商，並由丙○○僱用甲○○等人在上開工地從事
    水泥泥作等工作。詎乙○○明知丁○○於86年1 月至12月間
    從未在李旺公司實際任職及領有薪資或施作前開工程，竟基
    於行使業務上登載不實文書之犯意，於86年底某日，透過丙○○、甲○○徵得丁○○之同意後，取得丁○○之國民身分
    證資料，再利用不知情之會計師事務所人員，虛偽登載丁○○86年度於李旺公司之薪資所得為新臺幣（下同）170,000
    元於其業務上附隨製作，惟非屬會計憑證之「86年度各類所
    得扣繳暨免扣繳憑單」（以下簡稱：扣繳憑單），並據以製
    作李旺公司86年度營利事業所得稅結算申報書，將上開不實
    薪資出列為營業成本，於87年3 月31日持向財政部臺灣省北
    區國稅局淡水稽徵所（以下簡稱：淡水稽徵所）報稅而行使
    之，足生損害於稅捐稽徵機關稅務行政資料管理之正確性。
    惟李旺公司86年度營利事業所得稅結算申報係依據擴大書面
    審核營利事業所得稅結算申報案件實施要點規定，自行調整
    純益率至適用標準以上，經書面審核核定之案件，其匿報所
    得尚小於自行依法調整之所得額，致未生逃漏稅捐之結果。
二、案經丁○○訴由及臺灣士林地方法院檢察署檢察官偵查後聲
    請以簡易判決處刑，本院士林簡易庭認不宜逕以簡易判決處
    刑，移由本院刑事庭改依通常程序審理，被告均於本院準備
    程序就被訴事實自白不諱，經合議庭裁定改由受命法官獨任
    逕以簡易判決處刑，嗣再經合議庭撤銷上開裁定，仍以通常
    程序進行審理。
    理  由
壹、有罪部分：
一、上揭犯罪事實，業據被告乙○○於本院審理時坦承不諱，且
    有下列證據可資佐證：
  (1)被告丁○○前則以告訴人身份於偵查中指述略以：伊認識甲○○，伊好像有拿
    伊不認識甲○○當時的老闆丙○○，當時借
    時，並沒有想到是違法，伊確實未在李旺公司工作過等語，
    大致相符（92年5 月6 日偵訊筆錄，台灣士林地方法院檢察
    署91年度偵字第11891 號卷【以下簡稱：11891 號卷】第76
    頁至第77頁參照）。
  (2)被告丙○○於偵查中供承：當時係因乙○○的稅不夠，乙○○就在86年底時告訴伊，伊是乙○○的下包，甲○○是伊工
    人，伊找甲○○幫伊想辦法，甲○○當時之女友丁○○沒有
    工作，所以就以丁○○的名義報稅，丁○○也同意，於是丁○○就把
    給乙○○。乙○○向伊要
    ，伊有親手將丁○○的
    不是伊僱請的工人，乙○○也知道這點，因乙○○叫伊去，
    伊問說別人可不可以，乙○○說可以等語明確（92年4 月1
    日偵訊筆錄，11891 號卷第42頁參照、92年7 月29日偵訊筆
    錄，11891 號卷第84頁參照）。
  (3)而被告甲○○亦於偵查中供承：丙○○所述請伊想辦法去找
    伊女友丁○○提供
    證是伊給丙○○的，丁○○當時住伊家裡，伊有取得丁○○
    的同意等語明確（92年4 月1 日偵訊筆錄，11891 號卷第42
    頁反面參照）。
  (4)核被告丙○○、甲○○所陳，以及被告丁○○前以告訴人身
    份所指均屬一致，又與被告乙○○之自白互核相符；此外，
    並有李旺公司台北縣政府營利事業登記證、經濟部公司執照
    （11891 號卷第68頁、第69頁分別參照）、工程承攬合約書
    （11891 號卷第47頁至第67頁）、淡水稽徵所91年10月17日
    北區國稅淡水審字第0910005331號函暨所附之丁○○86年度
    扣繳憑單（臺灣士林地方法院檢察署91年度他字第901 號卷
    【以下簡稱：901 號卷】第16頁、第31頁參照）、淡水稽徵
    所92年11月11日北區國稅淡水1 字第0921016540號函暨所附
    之李旺公司86年度營利事業所得稅結算申報書影本（附本院
    92年度訴字第554 號卷）、李旺公司87年度所得稅薪資表、
    付款簽收簿及丁○○
    13頁參照）在卷可稽，足徵被告乙○○之自白與事實相符，
    可以採信。綜上，本件事證明確，被告犯行洵堪認定，應依
    法論科。
二、查被告乙○○為從事業務之人，扣繳憑單、營利事業所得稅
    結算申報書均為其業務上所製作之文書，被告乙○○明知86
    年度李旺公司並未給付丁○○薪資，竟利用不知情之會計人
    員，登載丁○○86年度於李旺公司之薪資所得170,000 元於
    扣繳憑單，復將上開不實薪資支出列於李旺公司86年度營利
    事業所得稅結算申報書，嗣持以行使，核其所為係犯刑法第
    216 條、第215 條之行使業務登載不實之文書罪。其登載之
    低度行為為行使之高度行為所吸收，不另論罪。被告利用不
    知情之會計師事務所人員填製上開扣繳憑單、86年度營利事
    業所得稅結算申報書，向稅捐稽徵機關申報李旺公司86年度
    營利事業所得稅，係利用不知情之他人為工具而實施犯罪行
    為，應依間接正犯論處。又其利用他人接續填製不實之扣繳
    憑單、86年度年度營利事業所得稅結算申報書2 種業務上之
    文書，為單純一罪。爰審酌被告乙○○犯罪之動機、目的、
    手段，其犯行雖致稅捐機關對於稅務行政之管理資料生不正
    確之結果，然究未逃漏稅捐，所生危害並非鉅大，犯罪後又
    已坦承犯行，態度良好，顯係一時失慮，誤觸法網等一切情
    狀，量處如主文所示之刑。再被告行為後，刑法第41條業於
    90年1 月10日修正公布，同年月12日生效，修正前之刑法第
    41條規定，犯最重本刑為3 年以下有期徒刑以下之刑之罪，
    而受6 個月以下有期徒刑或拘役之宣告，因身體、教育、職
    業或家庭之關係，執行顯有困難者，得以1 元以上3 元以下
    折算1 日，易科罰金；修正後之刑法第41條第1 項前段規定
    ，犯最重本刑為5 年以下有期徒刑以下之刑之罪，而受6 個
    月以下有期徒刑或拘役之宣告，因身體、教育、職業、家庭
    之關係或其他正當事由，執行顯有困難者，得以1 元以上3
    元以下折算1 日，易科罰金。查被告乙○○所犯之刑法第21
    6 條、第215 條之罪，其最重本刑為3 年以下有期徒刑，依
    修正前後規定均得易科罰金，並無有利不利之差別，自仍應
    依刑法第2 條第1 項前段之規定，適用裁判時之新法，諭知
    易科罰金之折算標準。末查，被告乙○○前未曾受有期徒刑
    以上刑之宣告，有台灣高等法院被告全國前案紀錄表1 紙在
    卷可稽，其因一時失慮，致罹刑章，其犯罪所生損害又非甚
    鉅，俱如前述，犯後並已坦承犯行，已有悔意等一切情狀，
    因認經此偵、審暨刑之宣告之教訓後，當知所警惕，信無再
    犯之虞，所宣告之刑以暫不執行為當，爰併予宣告緩刑2 年
    ，用啟自新。
貳、無罪部分：
一、公訴意旨另以：被告乙○○為李旺公司負責人，於86年間李
    旺公司因承攬臺北縣淡水鎮公所員工宿舍暨空軍新村改建之
    泥作工程，被告丙○○為其下游包商，僱用被告甲○○等人
    在上開工地從事水泥泥作等工作。三人均明知被告丁○○於
    86年1 月至12月間，並未在李旺公司任職及領有薪資，詎為
    使納稅義務人李旺公司逃漏稅捐，乃由被告丙○○、甲○○
    、丁○○基於幫助李旺公司逃漏稅捐之犯意，經被告甲○○
    於86年底徵得被告丁○○之同意，在被告甲○○臺北縣三芝
    鄉○○街62之2 號2 樓之住處，由被告丁○○提供其國民身
    分證資料予被告甲○○，再轉交被告丙○○、乙○○，繼由
    被告乙○○委託不知情之不詳會計師，於業務上附隨製作之
    李旺公司給付被告丁○○所得扣繳憑單上，虛列丁○○自86
    年1 月起至同年12月止，在該公司領取薪資共計170,000 元
    ，並持向財政部臺灣省北區國稅局淡水稽徵所報稅而行使，
    嗣經稅捐機關核計結果，被告丙○○、甲○○、丁○○以詐
    術幫助納稅義務人李旺公司合計逃漏86年度營利事業所得稅
    42,500元，因認被告乙○○既係李旺公司之負責人，依稅捐
    稽徵法第47條第1 款之規定係受罰之代罰主體，被告乙○○
    所為，即違反稅捐稽徵法第47條第1 款、第41條之詐術逃漏
    稅捐罪嫌，被告丙○○、甲○○、丁○○另犯稅捐稽徵法第
    43條第1 項之幫助納稅義務人以詐術逃漏稅捐罪嫌云云。
二、按犯罪事實應依證據認定之，無證據不得認定犯罪事實；又
    不能證明被告犯罪者，應諭知無罪之判決，刑事訴訟法第15
    4 條第2 項、第301 條第1 項分別定有明文。且被告或共犯
    之自白，不得作為有罪判決之唯一證據，仍應調查其他必要
    之證據，以察其是否與事實相符，刑事訴訟法第156 條第2
    項亦有明文。再按，稅捐稽徵法第41條所規定之逃漏稅捐罪
    ，依其文義解釋及該條無處罰未遂犯規定之情形以觀，應認
    係結果犯，必納稅義務人以詐術或其他不正當之方法為逃漏
    稅捐之手段，並因而造成逃漏稅捐之結果，始成立該罪；而
    同法第43條所規定之幫助犯第41條之罪，當亦應以正犯之納
    稅義務人確有犯第41條之事實與結果者，方有幫助犯之罪責
    成立可言，最高法院著有71年度台上字第7749號、76年度台
    上字第208 號、83年度台上字第2175號判決意旨可資參照。
三、公訴人認李旺公司虛報被告丁○○86年度薪資所得170,000
    元，致逃漏86年度營利事業所得稅42,500元，無非係以淡水
    稽徵所91年10月17日北區國稅淡水審字第0910003551號函（
    901 號卷第19頁參照），及被告丙○○（92年4 月1 日偵訊
    筆錄、92年7 月29日偵訊筆錄，11 891號卷第42頁、第84頁
    分別參照）、甲○○（92年4 月1 日偵訊筆錄，11891 號卷
    第42頁反面參照）、丁○○（92年5 月6 日偵訊筆錄，1189
    1 號卷第76頁至第77頁參照）於偵查中之自白為其主要論據
    。惟被告之自白不得作為有罪判決之惟一依據，仍應調查其
    他必要之證據，以察其是否與事實相符，則固被告均就聲請
    簡易判決處刑書所載犯罪事實自白不諱，仍應詳查李旺公司
    86年度究竟有無逃漏營利事業所得稅之事實。細究淡水稽徵
    所91年10月17日北區國稅淡水審字第0910003551號函之內容
    ，其固載明：「若該公司（本院按：指李旺公司）虛報納稅
    義務人丁○○君86年度薪工資170,000 元，則逃漏營利事業
    所得稅42,500元（170000×25％）」，然該函顯就李旺公司
    有無逃漏86年度營利事業所得稅之待證事實，逕以25％稅率
    乘以虛報數額，形式上計算李旺公司逃漏稅及其逃漏稅額，
    並未據實查核李旺公司申報營利事業所得稅之具體情形。嗣
    據本院檢附上開淡水稽徵所91年10月17日北區國稅淡水審字
    第0910003551號函，並以：「惠請查明界轄李旺工程公司86
    年度營利事業所得稅申報究係依擴大書面審核辦法之純益率
    申報案件（採書面審核依同業利潤標準核報所得）？抑或依
    帳載核實認定？另若虛報丁○○（68年5 月1 日生，
    號碼：Ｚ000000000號）之薪資所得170,000 元為營業成本後
    ，是否生逃漏稅之結果？其逃漏稅額若干？」等語，再詳為
    函詢淡水稽徵所，則據其查覆：「經查旨揭公司當年度營利
    事業所得稅結算申報，係依擴大書面審核營利事業所得稅結
    算申報案件實施要點規定，自行調整純益率至適用標準以上
    ，經書面審查核定案件。另該公司如虛報丁○○薪資所得17
    0, 000元調整營業成本後，是否生逃漏稅結果乙節，經查其
    匿報所得尚小於自行依法調整之所得額，依財政部台灣省北
    區國稅局86年6 月6 日北區國稅法第86023913號函頒『營利
    事業以不實憑證列報成本費用案件所得額核定及違章金額計
    算處理原則』暨通報案例規定，尚無短漏所得額及應處罰緩
    情形」（93年8 月12日北區國稅淡一字第0931010590號函參
    照，附本院卷），明確認定李旺公司確未因虛報丁○○薪資
    所得致逃漏該公司86年度營利事業所得稅，且並敘明其認定
    之依據。對照二函以觀，顯以在後之93年8 月12日北區國稅
    淡一字第0931010590號函綜合前函資料，且核實查覆李旺公
    司申報營利事業所得稅具體情形，較為可採。是李旺公司負
    責人乙○○雖利用不知情之會計師事務所人員，虛偽登載丁○○於李旺公司86年度之薪資所得為170,000 元於其業務上
    製作之扣繳憑單，並據以製作李旺公司86年度營利事業所得
    稅結算申報書，將上開不實薪資支出登載為營業成本後，持
    向財政部臺灣省北區國稅局淡水稽徵所報稅行使，然該項申
    報既未生逃漏稅之結果，揆諸上開最高法院判決意旨，納稅
    義務人李旺公司已不該當稅捐稽徵法第41條之構成要件，自
    無依稅捐稽徵法第47條第1 款「代罰」被告乙○○之理；而
    同法第43條所規定之幫助犯第41條之罪，當亦應以正犯之納
    稅義務人確有犯同法第41條之事實與結果者，方有幫助犯之
    罪責成立之可言，俱如前述，則被告丙○○、甲○○、丁○○亦無稅捐稽徵法第43條之罪責可言。此外，復查無其他積
    極證據可認被告乙○○、丙○○、甲○○、丁○○涉有此部
    分犯罪，即應為無罪之諭知，以資適法。再公訴人另以被告
    丙○○、甲○○、丁○○上開公訴意旨所指之犯罪事實，另
    涉刑法第30條、第216 條、第215 條幫助行使業務上登載不
    實之文書罪嫌，然細閱聲請簡易判決處刑書所載犯罪事實，
    原未就公訴人所指被告丙○○、甲○○、丁○○幫助行使業
    務上登載不實文書之犯罪事實併為起訴；而查，刑法第216
    條、第215 條之幫助犯，其社會基本事實又與稅捐稽徵法第
    43條迥然有別，亦無從以業經起訴之稅捐稽徵法第43條具體
    構成要件事實，逕為起訴法條之變更。再者，被告丙○○、
    甲○○、丁○○所涉之稅捐稽徵法第43條罪嫌，經本院審理
    後又已為無罪之諭知，則本院亦無從另依刑事訴訟法第267
    條規定，就被告丙○○、甲○○、丁○○是否另涉幫助行使
    業務上登載不實之文書罪併為審理，均附此敘明。
據上論斷，依刑事訴訟法第452 條、第299 條第1 項前段、第30
1 條，刑法第2 條第1 項前段、第216 條、第215 條、第41條第
1 項、第74條第1 款，罰金罰鍰提高標準條例第1 條前段、第2
條，判決如主文。
本案經檢察官王巧玲到庭執行職務。
中　　華　　民　　國　　94　　年　　4 　　月　　28　　日
                  刑事第六庭審判長法  官  李育仁
                                  法  官  姜麗香
                                  法  官  許辰舟
以上正本證明與原本無異。
如不服本判決，應於判決送達後10日內，向本院提出上訴狀。
                                  書記官  洪忠改
中　　華　　民　　國　　94　　年　　4 　　月　　29　　日
論罪條文：
中華民國刑法第216條
 (行使偽造變造或登載不實之文書罪)
行使第條至第條之文書者，依偽造、變造文書或登載不實事項或
使登載不實事項之規定處斷。
中華民國刑法第215條
 (業務上文書登載不實罪)
從事業務之人，明知為不實之事項，而登載於其業務上作成之文
書，足以生損害於公眾或他人者，處三年以下有期徒刑、拘役或
五百元以下罰金。
罰金罰鍰提高標準條例第1條前段
 (罰金罰鍰之提高及其倍數)
依法律應處罰金、罰鍰者，就其原定數額得提高為二倍至十倍。
但法律已依一定比率規定罰金或罰鍰之數額或倍數者，依其規定
。
罰金罰鍰提高標準條例第2條
依刑法第41條易科罰金或第42條第2 項易服勞役者，均就其原定
數額提高為一百倍折算一日；法律所定罰金數額未依本條例提高
倍數，或其處罰法條無罰金刑之規定者，亦同。
